【裁判字號】    98,上訴,957
【裁判日期】    980721
【裁判案由】    殺人
【裁判全文】
臺灣高等法院高雄分院刑事判決         98年度上訴字第957號
上  訴  人  臺灣屏東地方法院檢察署檢察官
被      告  乙○
上列上訴人因被告殺人案件，不服臺灣屏東地方法院97年度重訴
字第27號中華民國98年5 月5 日第一審判決（起訴案號：臺灣屏
東地方法院檢察署97年度偵字第5482號），提起上訴，本院判決
如下：
     主  文
上訴駁回。
     理  由
一、按不服地方法院之第一審判決而上訴者，須提出上訴書狀，
    並應敘述具體理由，上訴書狀未敘述上訴理由者，應於上訴
    期間屆滿後20日內補提理由書於原審法院。逾期未補提者，
    原審法院應定期間先命補正。但上訴書狀已敘述理由，惟所
    敘述者非屬具體理由，則屬不符上訴之法定程式，由第二審
    法院以其上訴不合法律上程式，判決駁回，不生定期命補正
    之問題，刑事訴訟法第350 條第1 項、第361 條、第362 條
    、第367 條定有明文。
二、按上開所稱具體理由，係指須就不服之判決為具體之指摘而
    言，如僅泛稱原判決認事用法不當或採證違法、判決不公等
    ，均非具體理由（法院辦理刑事訴訟案件應行注意事項第16
    2 點參照）；復按所謂具體理由，必係依據卷內既有訴訟資
    料或提出新事證，指摘或表明第一審判決有何採證認事、用
    法或量刑等足以影響判決本旨之不當或違法，而構成應予撤
    銷之具體事由，始克當之（例如：依憑證據法則具體指出所
    採證據何以不具證據能力，或依憑卷證資料，明確指出所為
    證據證明力之判斷如何違背經驗、論理法則）；倘僅泛言原
    判決認定事實錯誤、違背法令、量刑失之過重或輕縱，而未
    依上揭意旨指出具體事由，或形式上雖已指出具體事由，然
    該事由縱使屬實，亦不足以認為原判決有何不當或違法者（
    例如：對不具有調查必要性之證據，法院未依聲請調查亦未
    說明理由，或援用證據不當，但除去該證據仍應為同一事實
    之認定），皆難謂係具體理由，俾與第二審上訴制度旨在請
    求第二審法院撤銷、變更第一審不當或違法之判決，以實現
    個案救濟之立法目的相契合，並節制濫行上訴」（最高法院
    97年度台上字第892 號判決意旨參照）。是如上訴理由書狀
    並未依據卷內訴訟資料，具體指摘原判決認事用法有何違法
    或不當之情形，即屬上訴未敘述具體理由。
三、被告乙○因犯刑法第271 條第1 項之殺人罪，經原審法院判
    處有期徒刑6 年在案。而原審公訴人循告訴人甲○○（即被
    害人張百景之父）請求，於上訴間期之民國98年6 月6 日向
    原審法院提出上訴書，然上訴理由僅引據告訴人具狀所陳「
    原審法院誤認被告合乎自首要件，從而僅判處有期徒刑6 年
    ，量刑顯然過輕」等語。
四、經查：
(一)、原審公訴人上訴理由雖陳：「原審法院誤認被告合乎自首要
    件」等語，然原判決對此部分業已調查證人丙○○（承辦員
    警）於原審證詞，及參以本件重要證人潘充泉、陳利貞均係
    於被告到案後之同日10時30分始製作警詢筆錄等情（見原判
    決第4 頁），又發現被害人之證人陳利貞於警詢亦稱「其不
    認識傷者（即被害人）；其當時沒有發現可疑人士在現場逗
    留及其他可疑車輛」（見警卷第15頁），另參以證人丙○○
    （承辦員警）製作之偵查報告及卷附之屏東縣政府警察局內
    埔分局逕行拘提犯罪嫌疑人報告書，均載明「被告係透過其
    家屬通知警方」等語（見警卷第1 、2 頁），足認被告係於
    有偵查權限之員警尚未知悉其涉犯上開殺人案件前，主動供
    述其係行兇者並願接受裁判，原審因而認定被告合於自首之
    要件，且有悛悔之情，爰依刑法第62條前段自首規定減輕其
    刑，經核並無不合。則此部分上訴理由僅略稱上情，並未依
    據卷內既有訴訟資料，具體指摘原判決此部分論述採證，有
    何足以影響判決本旨之不當或違法，依據上開說明，此部分
    上訴理由自非屬「具體理由」。
(二)、原審公訴人上訴理由雖另陳：「原審僅判處被告有期徒刑6
    年，量刑顯然過輕」等語，然按關於刑之量定，係實體法上
    賦予法院得為自由裁量之事項，倘其未有逾越法律所規定之
    範圍，或濫用其權限，即不得任意指摘為違法（最高法院75
    年台上字第7033號判例要旨足參）。原判決審酌被告前無非
    行紀錄（有臺灣高等法院被告前案紀錄表可稽），本件因酒
    後失控揮刺被害人致死，犯罪所生危害非輕，惟念其犯後坦
    認犯行，態度良好，且已與被害人家屬達成民事和解並已履
    行和解條件，賠償其所受損害，有屏東縣瑪家鄉調解委員會
    調解書1 份及收據2 紙附卷可佐，復有年幼子女2 人尚待撫
    育（此有戶口名簿影本附卷可憑）等一切情狀，量處被告有
    期徒刑6 年（見原判決第4 頁），經核尚屬允當。則此部分
    上訴理由，並未依據卷內訴訟資料或提出新事證，具體指摘
    原判決量刑有何不合法律之目的，違背內部性界限，而屬權
    利濫用之違法，或違反比例原則、平等原則、公平正義等法
    則。
五、綜上所述，原審公訴人上開上訴理由，均非依據卷內訴訟資
    料或提出新事證，具體指摘或表明原判決有何足以影響判決
    本旨之不當或違法，而構成應予撤銷之具體事由，且原審公
    訴人於上訴期間屆滿後之20日內（原審公訴人於98年6 月3
    日收受原審判決，見原審卷第94頁），未再提出其他上訴具
    體理由，則原審公訴人之上訴自與刑事訴訟法第361 條第2
    項所稱「具體理由」顯非相當，係屬違背法律上之程式，應
    由本院依同法第367 條前段、第372 條規定，不經言詞辯論
    判決如主文。
據上論斷，應依刑事訴訟法第367 條前段、第372 條，判決如主
文。
中    華    民    國    98    年    7     月    21    日
                刑事第一庭  審判長法  官  郭雅美
                                  法  官  徐美麗
                                  法  官  張意聰
以上正本證明與原本無異。
如不服本判決應於收受本判決後10日內向本院提出上訴書狀，其
未敘述上訴理由者，並得於提起上訴後10日內向本院補提理由書
狀（均須按他造當事人之人數附繕本）「切勿逕送上級法院」。
中    華    民    國    98    年    7     月    21    日
                                  書記官  陳金


司法院資訊處製作；財團法人民間司法改革基金會備份。
